【裁判字號】    90,裁,653
【裁判日期】    900823
【裁判案由】    解除職務
【裁判全文】
最  高  行  政  法  院  裁  定                      九十年度裁字第六五三號
    原      告  甲○○
                丙○○
                丁○○
                戊○○
                乙○○
                己○○
    被      告  教育部
    代  表  人  曾志朗
右當事人間因解除職務事件，原告不服行政院中華民國八十八年八月四日台八十八訴
字第二九九三九號再訴願決定，提起行政訴訟。本院裁定如左︰
    主  文
原告之訴駁回。
訴訟費用由原告負擔。
    理  由
按「人民對於中央或地方機關之行政處分，認為違法或不當，致損害其權利或利益者
，得依本法提起訴願、再訴願。」「中央或地方機關對於人民依法聲請之案件，於法
定期間內應作為而不作為，致損害人民之權利或利益者，視同行政處分。」固為修正
前訴願法第一條前段及第二條第二項所規定，惟若非行政處分或人民依法聲請之案件
，中央或地方機關並無不作為之情事，自不得提起訴願、再訴願。私立學校法第二十
五第一項第六款規定：「董事長、董事在任期中有左列情形之一者，應予解職或解聘
：一、．．．六、董事長在一年內不召集董事會議者。」同法第二十二條規定：「董
事會之職權如左：一、董事之選聘及解聘；董事長之推選及解職。．．．。」同法第
三十二條第一項規定：「董事會因發生糾紛，致無法召開會議或有違反教育法令情事
者，主管教育行政機關得限期命其整頓改善；逾期不為整頓改善或整頓改善無效果時
，得解除全體董事之職務。但其情節重大且情勢急迫時，主管教育行政機關得經私立
學校諮詢委員會決議解除全體董事之職務或停止其職務二個月至六個月，必要時得延
長之。」同法第六十八條第一項規定：「私立學校董事長、董事、校長、主辦及經辦
會計、出納之人員，有左列情事之一者，主管教育行政機關得予一年以下之停職處分
；其情節重大者得解除其職務；如觸犯刑法，並移送法院依法辦理：一、偽造、變造
會計憑證、帳簿、報表或毀棄應保存之會計憑證、帳簿、報表者。二、故意不設帳簿
或不將預算、決算如期辦理完竣者。三、拒絕主管教育行政機關之檢查，或不依規定
造具表冊送請主管教育行政機關查核者。四、違反規定向學生收取費用者。」。本件
原告等為私立南開工商專科學校（以下簡稱南開工商）董事，於八十六年十二月二十
一日以南開工商第八屆董事會董事任期已於八十六年三月二十日屆滿，早應於同年一
月二十日依法進行改選，惟董事長顧珮箴延不召集，且第八屆董事會自八十五年十二
月二十日召開第十一次董事會議後，歷時一年，董事長迄未集會，有違私立學校法第
二十七條第一項規定，依同法第二十五條第一項第六款規定，應予解職等語，向被告
申請解除顧珮箴職務，由渠等自行召集第八屆董事會進行改選。嗣以教育部接獲渠等
申請書後，未依法將顧珮箴職務解除，依修正前訴願法第二條第二項規定，向被告提
起訴願。一再訴願決定以關於原告等請求自行召開董事會議改選董事一案，經渠等提
起訴願、再訴願，均遭駁回，尚在行政訴訟中；又被告對原告等八十六年十二月二十
一日之申請案件，業以八十七年二月五日台（八七）技二字第八七○○二九八五號函
及同年三月三十一日台（八七）技二字第八七○三○一九八號書函復原告等，略以關
於私立南開工商董事會董事間相互陳情各案，被告向秉審慎原則處理，並將依私立學
校法第五條規定，送私立學校諮詢委員會提供諮詢意見，妥適辦理相關事宜等語，嗣
私立學校諮詢委員會第一次、第二次會議結論，依私立學校法第三十二條規定，限期
該校董事會整頓改善，並明示逾期不為整頓改善或改善無效果時，依法為必要之處分
，尚難謂對原告等之陳情案有修正前訴願法第二條第二項規定消極行政處分之情形，
原告等自不得以行政救濟程序提起訴願，乃從程序上駁回原告等之一再訴願。經查，
原告等主張彼等為南開工商董事，於八十六年十二月二十一日以南開工商第八屆董事
會董事任期已於八十六年三月二十日屆滿，早應於同年一月二十日依法進行改選，惟
董事長顧珮箴延不召集，且第八屆董事會自八十五年十二月二十日召開第十一次董事
會議後，歷時一年，董事長迄未集會，有違私立學校法第二十七條第一項規定，依同
法第二十五條第一項第六款規定，應予解職等語，向被告申請解除顧珮箴職務，惟由
首揭私立學校法規定觀之（參酌八十七年十一月四日教育部修正發布之私立學校法施
行細則第十六條第一項規定：「董事長、董事依本法第二十五條第一項各款被解職或
解聘者，董事會應審核足資證明之文件；依本法第二十六條第二項規定報請主管教育
行政機關核備補選當選之董事長、董事時，並應檢附上開證明文件。」），依私立學
校法第二十五條第一項第六款規定董事長應予解職，應屬同法第二十二條規定董事會
之職權。與私立學校法第三十二條第一項、第六十八條第一項係規定主管教育行政機
關得行使之職權，兩者不同。私立學校董事會之職權與主管教育行政機關得行使之職
權不得混淆，從而，本件原告等以南開工商董事長有違私立學校法第二十七條第一項
規定，依同法第二十五條第一項第六款規定，應予解職，而申請被告將南開工商董事
長予以解職，係以應屬於南開工商董事會之職權事項，申請被告機關行使，誠難謂係
依法申請案件，與修正前訴願法第二條第二項規定，自尚有未合，本件原告尚不得對
被告提起訴願或行政訴訟，原告卻仍對之提起行政訴訟，則本件原告之訴，於法尚有
未合。一再訴願決定諭知駁回原告之一再訴願，其理由雖非允洽，惟其決定結果初無
二致，仍應認本件原告之訴為不合法，予以駁回。
據上論結，本件原告之訴為不合法，爰依行政訴訟法施行法第二條、行政訴訟法第一
百零七條第一項第十款、第一百零四條、民事訴訟法第九十五條、第七十八條、第八
十五條第一項前段，裁定如主文。
中    華    民    國      九十      年      八        月    二十三      日
                    最 高 行 政 法 院  第 四 庭
                                審 判 長 法  官      葉  振  權
                                         法  官      蔡  進  田
                                         法  官      吳  錦  龍
                                         法  官      劉  鑫  楨
                                         法  官      吳  明  鴻
右  正  本  證  明  與  原  本  無  異
                                         法院書記官  陳  盛  信
中    華    民    國      九十      年      八        月    二十三      日


司法院資訊處製作；財團法人民間司法改革基金會備份。
